【裁判字號】    97,訴,1453
【裁判日期】    971210
【裁判案由】    違反毒品危害防制條例
【裁判全文】
臺灣屏東地方法院刑事判決              97年度訴字第1453號
公  訴  人  臺灣屏東地方法院檢察署檢察官
被      告  甲○○
上列被告因違反毒品危害防制條例案件，經檢察官提起公訴（97
年度毒偵字第1484號），被告於本院準備程序就被訴事實為有罪
之陳述，經合議庭裁定由受命法官獨任進行簡式審判程序，並判
決如下：
    主  文
甲○○施用第一級毒品，累犯，處有期徒刑柒月。扣案之香菸中
編號貳支之貳（略短者）壹支、夾鏈袋貳只、吸管壹支均沒收銷
毀，扣案之香菸編號貳支之壹壹支、打火機壹個、衛生杯壹個、
剪刀壹支、衛生紙壹團均沒收。
    事  實
一、甲○○前因施用毒品案件，經本院以92年度毒聲字第668 號
    裁定送觀察、勒戒後，認無繼續施用毒品之傾向，於民國92
    年6 月5 日執行完畢釋放，並由臺灣屏東地方法院檢察署檢
    察官以92年度毒偵字第892 號為不起訴處分確定。又於前揭
    觀察、勒戒執行完畢釋放後5 年內，因施用毒品案件，經本
    院以93年度簡字第236 號判決處有期徒刑4 月確定，於93年
    8 月26日執行完畢。詎仍不知悔改，明知海洛因業經行政院
    公告列為毒品危害防制條例第二條第二項之第一級毒品，不
    得持有、施用，竟基於施用第一級毒品海洛因之犯意，於97
    年7 月15日下午2 時許，在其所經營位於屏東縣恆春鎮○○
    路71之3 號餐飲店內，以將海洛因摻於香菸內點燃吸食煙霧
    之方式，施用第一級毒品海洛因1 次。嗣於同日下午2 時15
    分許，甲○○與友人江東勳在前揭餐飲店內為警當場查獲，
    扣得香菸2 支、夾鏈袋2 只、打火機1 個、吸管1 支、衛生
    杯1 個、剪刀1 支及衛生紙1 團等物，復得甲○○同意採尿
    送驗，結果呈嗎啡陽性反應，始悉上情。
二、案經屏東縣政府警察局恆春分局報告臺灣屏東地方法院檢察
    署檢察官偵查起訴。
    理  由
一、按簡式審判程式之證據調查，不受刑事訴訟法第159 條第1
    項所定：「被告以外之人於審判外之言詞或書面陳述，不得
    作為證據。」之限制，此見同法第273 條之2 亦規定甚明。
    是本件證人江東勳於警詢及另案偵訊時之陳述，雖屬被告以
    外之人於審判外所為之陳述，然依照前開法律規定，亦得作
    為證據，先予敘明。
二、(一)前揭犯罪事實，業據被告甲○○於警詢、偵訊及本院審理
      時坦承不諱，復與證人江東勳於警詢及另案偵訊時陳稱：
      伊與被告為警查獲時，正在吸食海洛因等語互核相符（見
      警卷第5 至8 頁、偵卷第19至21頁），並有卷附之扣押筆
      錄、扣押物品目錄表、照片12張（以上見警卷第9 至12頁
      、第22至26之1 頁）及扣案之香菸2 支、夾鏈袋2 只、打
      火機1 個、吸管1 支、衛生杯1 個、剪刀1 支及衛生紙1
      團等物可資佐證。而被告為警查獲後所排放之尿液經採樣
      送驗，以酵素免疫分析法初步檢驗及氣相層析質譜儀法確
      認檢驗結果，於可待因、嗎啡均呈陽性反應，有屏東縣政
      府警察局恆春分局辦理毒品危害防制條例案尿液送檢人真
      實姓名對照表、臺灣檢驗科技股份有限公司97年7 月25日
      濫用藥物尿液檢驗報告各1 紙附卷足稽（見警卷第20頁、
      偵卷第9 頁）；至扣案香菸中編號2 支之2 （略短者）1
      支、夾鏈袋2 只、吸管1 支，經以薄層色層分析法及氣體
      色層質譜分析法檢驗後，均檢出第一級毒品海洛因成分，
      有臺灣屏東地方法院檢察署97年度保管字第1334號扣押物
      品清單1 紙（見偵卷第10頁）、本院97年成保管字第659
      號扣押物品清單1 紙（見本院卷第11頁）、高雄醫學大學
      附設中和紀念醫院97年10月31日0000-000號、0000-000號
      、0000-000號、0000-000號檢驗報告各1 紙存卷可證（見
      本院卷第18至21頁），俱徵被告前揭不利於己之自白與事
      實相符。
    (二)按施用第一、二級毒品為犯罪行為，毒品危害防制條例第
      10條定有處罰明文。故施用第一、二級毒品者，依前揭規
      定本應科以刑罰。惟基於刑事政策，對合於一定條件之施
      用者，則依同條例第20條、第23條之規定，施以觀察、勒
      戒及強制戒治之保安處分。又毒品危害防制條例於92年7
      月9 日修正公佈，自93年1 月9 日施行，其中第20條、第
      23條將施用毒品之刑事處遇程式，區分為「初犯」及「5
      年內再犯」、「5 年後再犯」。依其立法理由之說明：「
      初犯」，經觀察、勒戒或強制戒治後，應為不起訴處分或
      不付審理之裁定；經觀察、勒戒或強制戒治執行完畢釋放
      後，「5 年內再犯」者，因其再犯率甚高，原實施之觀察
      、勒戒及強制戒治既已無法收其實效，爰依法追訴或裁定
      交付審理。至於經觀察、勒戒或強制戒治執行完畢釋放後
      ，「5 年後再犯」者，前所實施之觀察、勒戒或強制戒治
      已足以遮斷其施用毒品之毒癮，為期自新及協助其斷除毒
      癮，仍適用「初犯」規定，先經觀察、勒戒或強制戒治之
      程式。從而依修正後之規定，僅限於「初犯」及「5 年後
      再犯」2 種情形，始應先經觀察、勒戒或強制戒治程式。
      倘被告於5 年內已再犯，經依法追訴處罰，縱其第3 次（
      或第3 次以上）再度施用毒品之時間，在初犯經觀察、勒
      戒或強制戒治執行完畢釋放5 年以後，已不合於「5 年後
      再犯」之規定，且因已於「5 年內再犯」，顯見其再犯率
      甚高，原實施觀察、勒戒或強制戒治，已無法收其實效，
      即應依該條例第10條處罰（最高法院97年9 月9 日97年度
      第5 次刑事庭會議決議參照）。本案被告於92年間因施用
      毒品案件，經本院以92年度毒聲字第668 號裁定送觀察、
      勒戒後，認無繼續施用毒品之傾向，於92年6 月5 日執行
      完畢釋放，並由臺灣屏東地方法院檢察署檢察官以92年度
      毒偵字第892 號為不起訴處分確定，又於前揭觀察、勒戒
      執行完畢釋放後5 年內之92年間因再犯施用毒品案件，經
      本院以93年度簡字第236 號判決處有期徒刑4 月確定，於
      93年8 月26日執行完畢等情，有臺灣高等法院被告前案紀
      錄表在卷可稽（見本院卷第4 至5 頁），則被告前因犯施
      用毒品罪，經觀察、勒戒執行完畢釋放後，5 年內既已再
      犯施用毒品罪，並經依法追訴處罰，縱本次施用毒品之時
      間，係在前次施用毒品經觀察、勒戒執行完畢釋放5 年以
      後，仍與「5 年後再犯」有別，而無毒品危害防制條例第
      20條第3 項之適用，自應依法追訴審判。
    (三)綜上所述，本案事證明確，被告施用第一級毒品犯行，洵
      堪認定，應予依法論科。
三、按海洛因屬毒品危害防制條例第2 條第2 項第1 款規定之第
    一級毒品，核被告所為，係犯同條例第10條第1 項之施用第
    一級毒品罪。被告施用前後持有第一級毒品之低度行為，為
    其施用之高度行為所吸收，不另論罪。被告有如犯罪事實項
    下所載之前科紀錄，有臺灣高等法院被告前案紀錄表1 份附
    卷可稽，其於徒刑執行完畢後5 年內，故意再犯本案有期徒
    刑以上之罪，為累犯，應依刑法第47條第1 項規定加重其刑
    。爰審酌被告曾因施用毒品案件，經觀察、勒戒及判刑確定
    執行完畢，仍不知戒絕，又為本案犯行，顯示其定力不足、
    意志不堅、易受外界誘惑，惟犯後坦承犯行，態度良好，並
    因海洛因成癮，於本案查獲後之97年7 月23日自動至安泰醫
    療社團法人安泰醫院接受美沙冬戒毒治療迄今，有該醫院97
    年11月19日出具之診斷證明書1 紙存卷可參（見本院卷第34
    頁），顯有悔悟之意，暨其生活狀況、智識程度等一切情狀
    ，量處如主文所示之刑，以示懲儆。
四、至扣案之香菸中編號2 支之2 （略短者）1 支、夾鏈袋2 只
    、吸管1 支，均檢出第一級毒品海洛因成分，已如前述，應
    依毒品危害防制條例第18條第1 項前段諭知沒收銷燬；其餘
    扣案物，則為被告所有供其犯本案施用毒品罪所用之物，業
    據其供述在卷（見本院卷第32頁），應依刑法第38條第1 項
    第2 款諭知沒收。
據上論斷，應依刑事訴訟法第273 條之1 第1 項、第299 條第1
項前段，毒品危害防制條例第10條第1 項、第18條第1 項前段，
刑法第11條、第47條第1 項、第38條第1 項第2 款，判決如主文
。
本案經檢察官劉文賓到庭執行職務
中    華    民    國    97    年    12    月    10    日
                  刑事第三庭    法  官  李珮妤
以上正本證明與原本無異。
如不服本判決應於收受判決後10日內向本院提出上訴書狀，並應
敘述具體理由；其未敘述上訴理由者，應於上訴期間屆滿後20日
內向本院補提理由書（均須按他造當事人之人數附繕本）「切勿
逕送上級法院」。
中    華    民    國    97    年    12    月    10    日
                                書記官  劉淑蓉
附錄本案論罪科刑法條：
毒品危害防制條例第10條第1 項
施用第一級毒品者，處 6 月以上 5 年以下有期徒刑。


司法院資訊處製作；財團法人民間司法改革基金會備份。
